【裁判字號】    89,台上,4522
【裁判日期】    890727
【裁判案由】    違反槍砲彈藥刀械管制條例
【裁判全文】
最高法院刑事判決                              八十九年度台上字第四五二二號
    上   訴   人  台灣高等法院台中分院檢察署檢察官
    上訴人即被告  甲○○
右上訴人等因被告違反槍砲彈藥刀械管制條例案件，不服台灣高等法院台中分院中華
民國八十九年五月十六日第二審判決（八十八年度上訴字第二六七五號，起訴案號：
台灣台中地方法院檢察署八十八年度偵字第一一四八四號），提起上訴，本院判決如
左：
    主  文
原判決關於共同未經許可，製造可發射子彈具有殺傷力之八厘米改造手槍部分撤銷，
發回台灣高等法院台中分院。
    理  由
本件原判決認定上訴人即被告甲○○於民國八十八年三月間，在台中縣太平市○○街
二十三號三樓之六住處，受姓名年籍不詳年約三十八歲綽號「阿勇」之成年男子囑託
，二人基於共同製造槍彈之犯意聯絡，由被告為「阿勇」改造子彈及改造可發射子彈
具有殺傷力之玩具槍枝，而自綽號「阿勇」處收受具有殺傷力之八厘米改造手槍一支
、八厘米改造手槍半成品二支，及具有殺傷力之八厘米玩具手槍子彈一顆、九二手槍
子彈半成品六顆，以及八厘米手槍彈匣一個、九○手槍彈匣一個、九二手槍滑套一個
、底火一包等槍砲主要組成零件，而於收受後即未經許可持有上開具有殺傷力之八厘
米改造手槍子彈一顆、具有殺傷力之八厘米改造手槍一支，以及八厘米改造手槍彈匣
一個、九○手槍彈匣一個、九二手槍滑套一個、底火一包等槍砲主要組成零件，同時
依「阿勇」之吩咐，基於改造子彈之概括犯意，自同年三月間起，以其所有鑽孔機、
砂輪機、固定夾、銼刀、游標尺、螺絲起子、鑽頭、扳手、尖嘴鉗、鐵鎚、水平器等
改造工具，依照「阿勇」所連續交付之子彈，在上址製造六顆八厘米改造手槍之子彈
，其中僅一顆子彈製造完成具殺傷力，其餘均欠缺金屬彈頭或彈底底火部分金屬連桿
，而不具殺傷力致製造未遂。且又在上址，將上開「阿勇」交付之九二手槍子彈半成
品中之其中二顆，加入底火製造子彈，惟亦因未具金屬彈頭不具殺傷力，而製造未遂
。嗣於八十八年五月間，在台中縣太平市○○街二十三號三樓之六被告之住處，「阿
勇」再交付八厘米改造手槍一支予被告，囑被告依先前所交付之八厘米改造玩具手槍
之構造加以改造，被告持有該改造手槍後，隨即在台中縣太平市○○街二十三號三樓
之六住處，利用前開「阿勇」所交付之八厘米改造手槍半成品二支及具有殺傷力之八
厘米改造手槍一支，以及八厘米改造手槍彈匣及前述改造工具，將八厘米改造手槍之
塑膠槍管換裝成金屬槍管並加裝上開「阿勇」所交付之八厘米改造手槍彈匣，製造成
具殺傷力之八厘米改造手槍一支。嗣於八十八年五月五日二十二時三十分許，被告在
台中縣太平市○○街二十三號三樓之六住處，為警循線查獲，並扣得八厘米改造手槍
二支、八厘米改造手槍半成品二支、八厘米改造子彈七顆（已試射五顆）、九二手槍
子彈六顆（已試射二顆）、九○手槍彈匣一個、八厘米手槍彈匣一個、九二手槍滑套
一個、底火一包等物，以及其所有如前述供犯罪所用之改造工具等情。因而撤銷第一
審該部分不當之科刑判決，改判仍論處上訴人共同未經許可，製造可發射子彈具有殺
傷力之八厘米改造手槍罪刑，固非無見。
惟查：(一)有罪判決之事實一欄，為適用法令之依據，應將法院依職權認定與論罪科刑
相關之事實詳實記載於事實欄內，然後於理由內逐一說明其憑以認定之證據，並使事
實認定與理由說明互相一致，方稱適法，倘若事實認定與理由說明互相矛盾，或事實
認定與卷內證據資料不符，均屬判決之理由矛盾，其判決當然為違背法令。被告於警
局訊問時已供稱：「警方人員於八十八年五月五日下午二十二時三十分許，在台中縣
太平市○○街二十三號三樓之六，在我身上右褲子前袋內查獲乙支改造八ｍｍ（厘米
）手槍，在屋內電視下方報紙堆內查獲乙支改造八ｍｍ手槍（含彈匣）……。」、「
（為何警方人員查獲你時身上帶有乙支八ｍｍ改造手槍﹖）我剛從外面返回住所。」
、「（你身上帶哪乙支八ｍｍ改造手槍﹖）警方人員查獲之八ｍｍ改造手槍，黑色
的。」、「黑色八ｍｍ改造手槍係乙名綽號『阿勇』所有，叫我幫他修理。」、「黑
色八ｍｍ改造手槍係『阿勇』交給我時就改造好了，白金色八ｍｍ改造手槍及子彈均
係我所改造而成」、「（查扣白金色八ｍｍ改造手槍來源﹖）係看雜誌（跳蚤市場）
所購買，購買來時槍管係塑膠未通。」、「將購買來之塑膠槍管，改裝槍管為鐵管。
」等語（見偵卷第十五頁反面、十六頁正、反面、十七頁）。依被告上引供述，扣案
之二支八ｍｍ改造手槍，白金色者係被告購自跳蚤市場，嗣經被告改造槍管而成具殺
傷力之槍枝，另支黑色者，則為『阿勇』於八十八年五月五日託交被告修理時已改造
完成，且於被告甫將該槍枝帶回其住所時，旋為警查獲，被告對該黑色八ｍｍ改造手
槍，應尚無暇為改造、修理行為甚明。但原判決事實欄認定：「甲○○於八十八年
三月間，在台中縣太平市○○街二十三號三樓之六住處，受姓名年籍不詳年約三十八
歲綽號『阿勇』之成年男子所囑託，二人基於共同製造槍彈之犯意聯絡，由甲○○…
…自綽號『阿勇』處收受具有殺傷力之八厘米改造手槍一支……。嗣於八十八年五月
間，在台中縣太平市○○街二十三號三樓之六甲○○之住處，『阿勇』再交付八厘米
改造手槍一支予甲○○，囑甲○○依先前所交付之八厘米改造玩具手槍之構造加以改
造，甲○○持有該改造手槍後……，將八厘米改造手槍之塑膠槍管換成金屬槍管……
，製造成具有殺傷力之八厘米改造手槍一支。」（見原判決第二頁第十行以下、第三
頁第七行以下），與卷存前開被告於警局之供述資料並不相符，已有判決理由矛盾之
違法。又槍砲彈藥刀械管制條例第十三條第四項之未經許可持有槍彈主要組成零件罪
，其所謂主要組成零件應係指同條例第四條第一項第一款、第二款所示槍砲、彈藥之
主要組成零件而言，此觀上開二法條文義亦明。原判決認定扣案之八厘米手槍彈匣一
個、九○手槍彈匣一個、九二手槍滑套一個、底火一包為槍砲主要組成零件，因以被
告持有此等物品，而認被告牽連犯上述未經許可持有槍彈主要組成零件罪行。但扣案
之九二手槍滑套一個，係仿Ｐ‧ＢＥＲＥＴＴＡ廠九ｍｍ（ｓｈｏｒｔ）半自動手槍
製造之玩具槍（ＦＳ－九七○八）之金屬滑套；另底火一包，則係市售之玩具底火片
及底火帽，並非槍砲彈藥刀械管制條例所列管之爆裂物，此有內政部警政署刑事警察
局八十八年五月二十一日刑鑑字第四五二○六號鑑驗通知書、八十九年一月二十八日
刑偵五字第一○二二○號爆裂物鑑驗處理通知書各一份在卷可稽（見偵卷第四十一頁
、原審卷第五十四頁），原判決認上開滑套、底火係槍砲主要組成零件，均與卷附證
據資料不符，亦有判決理由矛盾之違誤。再扣案八厘米手槍彈匣一個、九○手槍彈匣
一個，原判決事實欄固亦認係屬槍砲主要組成零件（見原判決第二頁第十六行），然
理由未說明其憑以認定之理由，並有理由不備之違法。(二)刑法第五十五條所謂一行
為觸犯數罪名，就故意犯而言係指對於該數罪同時有各別之犯意而藉一個行為以達成
者而言，若對於另一犯罪係臨時起意，而行為亦不只一個，即非刑法第五十五條之想
像競合犯，應為數罪併罰（本院七十年台上字第一九七一號判例參照）。原判決於事
實欄既認定：被告受綽號「阿勇」者囑託，自八十八年三月間起，在台中縣太平市○
○街二十三號三樓之六住處，連續製造完成具有殺傷力之子彈一顆，及半成品七顆。
又於八十八年五月間，再受綽號「阿勇」者囑託，在其同上住處將一支八厘米玩具手
槍改造成具有殺傷力之手槍等情，以被告製造子彈行為與改造玩具手槍行為，一在八
十八年三月間，一在同年五月間，其犯意互異，而行為亦不只一個，且被告對其所犯
上開二罪，並非同時藉一行為以達成之。惟原判決理由卻稱：「被告所為上開未經許
可製造可發射子彈具有殺傷力之槍砲罪與連續未經許可製造子彈罪，並無證據堪認係
不同犯意，所用之工具相同，交付者之來源同一，自堪認係同一改造犯意，應依想像
競合犯，從一重之未經許可製造可發射子彈具有殺傷力之槍砲罪論處」云云（見原判
決第十頁第四行以下），其適用法則不無違誤。被告及檢察官上訴意旨指摘原判決不
當，非全無理由，應認原判決關於未經許可，製造可發射子彈具有殺傷力之八厘米改
造手槍部分有撤銷發回更審之原因。
據上論結，應依刑事訴訟法第三百九十七條、第四百零一條，判決如主文。
中      華      民      國    八十九    年      七      月    二十七    日
                              最高法院刑事第十二庭
                                  審判長法官  陳  炳  煌
                                        法官  陳  正  庸
                                        法官  陳  世  雄
                                        法官  徐  文  亮
                                        法官  吳  信  銘
      右正本證明與原本無異
                                              書  記  官
中      華      民      國    八十九    年      八      月      三      日


司法院資訊處製作；財團法人民間司法改革基金會備份。
